【裁判字號】    90,訴,760
【裁判日期】    900430
【裁判案由】    毒品危害防制條例
【裁判全文】
臺灣臺中地方法院刑事判決                            九十年度訴字第七六號
    公  訴  人    臺灣臺中地方法院檢察署檢察官
    被      告    甲○○
右列被告因違反毒品危害防制條例案件，經檢察官提起公訴（八十九年度毒偵字第七
七二四號）及函請併案審理（九十年度毒偵字第一七○四號），本院判決如左：
    主      文
甲○○連續施用第一級毒品，處有期徒刑捌月；又施用第二級毒品，處有期徒刑參月
。應執行有期徒刑玖月。
    事      實
一、甲○○曾於民國（下同）八十八年間因施用毒品案件，經本院以八十八年度毒聲
    字第六六五○號裁定送觀察、勒戒後，認無繼續施用毒品之傾向，由臺灣臺中地
    方法院檢察署檢察官於八十八年十二月九日以八十八年度毒偵字第二○九六號為
    不起訴處分確定。猶不知警惕、悛悔，其明知海洛因及安非他命分別係毒品危害
    防制條例所稱之第一級毒品及第二級毒品，竟分別基於施用第一級毒品之概括犯
    意及施用第二級毒品之犯意，自八十九年六月中某日起至九十年一月八日止，在
    台中縣大肚鄉○○路○段五二四巷十七號住處等地，以將海洛因摻在香菸內點燃
    吸食之方式，連續多次施用第一級毒品海洛因，約二、三天施用一次；另於八十
    九年七月十四日上午十一時四十五分許為警採其尿液前四十八小時內，在不詳地
    點，以不詳方式，施用第二級毒品安非他命一次。嗣經警先後於八十九年七月十
    四日上午十一時四十五分許及同年十月二十日中午十二時十五分許通知甲○○至
    台中縣警察局烏日分局採取其尿液送驗結果，前者呈嗎啡及安非他命陽性反應，
    後者則僅呈嗎啡陽性反應，始查知其有前開施用第一級毒品海洛用及第二級毒品
    安非他命情事。而甲○○經本院以九十年度毒聲字第六○號裁定送觀察、勒戒後
    ，經臺灣臺中看守所於九十年三月九日以九十中所正總字第八四○號函檢附有無
    繼續施用毒品傾向證明書，認定其有繼續施用毒品之傾向。
二、案經台中縣警察局烏日分局報請臺灣臺中地方法院檢察署檢察官偵查起訴及函請
    併案審理。
    理      由
一、訊據被告甲○○固坦承有於前揭時地施用第一級毒品海洛因情事，且其先後於八
    十九年七月十四日上午十一時四十五分許及同年十月二十日中午十二時十五分許
    為警所採集之尿液經送檢驗結果，確均呈嗎啡陽性反應〔按海洛英係嗎啡經化學
    合成之半人工合成品（嗎啡分子除去其羥基中氫，以乙醯基代之，即成海洛因）
    。藥（毒）性倍於嗎啡，其經吸食或施打進入人體，藉人體解毒系統之代謝作用
    而分解成藥（毒）性較低之嗎啡，故於吸食或施打海洛英之煙毒嫌犯尿液中，可
    檢出嗎啡煙毒反應，此可參閱卷附之憲兵司令部八十年五月七日（八十）鑑驗字
    第一七四六號函〕，有中山醫學院附設孫中山先生紀念醫院藥物濫用檢測中心檢
    驗報告二份分附於八十九年度毒偵字第七七二四號偵查卷第七頁及九十年度毒偵
    字第一七○四號偵查卷第八頁可憑，足徵被告此部分之自白確與事實相符。然被
    告甲○○矢口否認有於上開時地施用第二級毒品安非他命情事，並辯稱：伊確實
    未施用安非他命，也不曉得尿液何以會有安非他命反應云云。惟按，人體吸食安
    非他命，自尿液中排泄出之時間，依吸食量多寡、吸食者之年齡、人體代謝功能
    、尿液採集之時間及個人體質而有所差異，但一般吸食者，約百分之七十於二十
    四小時內自尿中排出，正常情況下四十八小時後尿液中安非他命之濃度已減低至
    幾乎測不到，此有行政院衛生署藥物食品檢驗局八十一年六月十日（八一）藥檢
    壹字第八一○八九五六號函附卷可按，依此可知，由於安非他命反應之檢出與投
    與量之多寡、個人體質之不同、採尿時間及檢驗儀器之精密度等諸多因素有關，
    因此僅憑尿中有安非他命反應，並無法確實推算施用時間距採集時間之長短，惟
    依上述資料判斷，一般吸食安非他命者，在四十八小時內所排泄之尿液均有可能
    被檢出。經查，被告甲○○於八十九年七月十四日上午十一時四十五分許為警所
    採集之尿液經送中山醫學院附設孫中山先生紀念醫院藥物濫用檢測中心檢驗結果
    ，既有安非他命陽性反應，有該中心前開檢驗報告附八十九年度毒偵字第七七二
    四號偵查卷第七頁可稽，則依上開函釋及說明，被告甲○○於八十九年七月十四
    日上午十一時四十五分許為警採其尿液前四十八小時內確曾施用第二級毒品安非
    他命一次，應可認定，是被告所辯，顯係事後飾卸諉責之詞，不足採信。又被告
    前曾因施用毒品案件，經本院以八十八年度毒聲字第六六五○號裁定送觀察、勒
    戒後，認無繼續施用毒品之傾向，由臺灣臺中地方法院檢察署檢察官於八十八年
    十二月九日以八十八年度毒偵字第二○九六號為不起訴處分確定，此有該不起訴
    處分書一份在卷可按，且被告於五年內再犯毒品危害防制條例第十條施用毒品罪
    行，經裁定送觀察勒戒，認有繼續施用毒品之傾向，亦有臺灣臺中看守所於九十
    年三月九日以九十中所正總字第八四○號函檢附之有無繼續施用毒品傾向證明書
    一份附卷可查。是綜上所述，本件事證已臻明確，被告施用第一級毒品海洛因及
    第二級毒品安非他命等犯行，均堪以認定。
二、查海洛因係毒品危害防制條例第二條第二項所定之第一級毒品，而安非他命則係
    同條項所定之第二級毒品，均不得非法持有及施用。又被告經依同條例第二十條
    第二項由檢察官為不起訴處分後，五年內再犯同條例第十條之罪，經觀察、戒勒
    後，認有繼續施用毒品之傾向，亦已如前述。是核被告甲○○各非法施用海洛因
    及安非他命之行為，分係犯毒品危害防制條例第十條第一項之施用第一級毒品罪
    及同條第二項之施用第二級毒品罪。被告為施用海洛因及安非他命而分別持有該
    等毒品之低度行為，已各為其施用之高度行為所吸收，均不另論罪。又被告先後
    多次施用毒品海洛因之行為，時間緊接，犯意概括，觸犯構成犯罪要件相同之罪
    名，應依連續犯之規定論以一罪，並依法加重其刑。公訴人雖未就被告甲○○於
    八十九年七月十四日前三日某時施用毒品海洛因行為以外之其餘施用毒品海洛因
    犯行起訴，然此部分與已起訴之被告施用毒品海洛因之事實有裁判上一罪之連續
    犯關係，並經檢察官函請併案審理，為起訴效力所及，本院自得一併審究，附此
    敘明。被告所犯上開二罪間，犯意各別，行為及罪名互異，應予分論併罰。爰審
    酌被告甲○○前無不良之素行紀錄，此有臺灣高等法院被告全國前案紀錄表及臺
    灣臺中地方法院檢察署刑案資料查註紀錄表各一份附卷可參，其施用足以導致精
    神障礙、性格異常、甚至造成生命危險之毒品，嚴重戕害身體健康，及其犯罪動
    機、犯罪情節，並審酌本案其施用毒品海品因之期間、頻率及僅施用安非他命一
    次，犯罪所生之危害，暨被告犯後尚能坦承部分犯行，態度尚有可取之處等一切
    情狀，就其所為各犯行分別量處如主文所示之刑，並定其應執行之刑，以示懲儆
    。
據上論斷，應依刑事訴訟法第二百九十九條第一項前段，毒品危害防制條例第十條第
一項、第二項、第二十條第三項，刑法第十一條前段、第五十六條、第五十一條第五
款，判決如主文。
中      華      民      國      九十      年      四      月    三十    日
                                臺灣臺中地方法院刑事第七庭
                                    法  官  吳  美  蒼
右正本證明與原本無異。
如不服本判決，應於送達後十日內向本院提出上訴狀 （須附繕本） ，上訴於台灣高
等法院台中分院。
                                    書記官
中      華      民      國      九十      年      五      月     三     日
附錄論罪科刑法條
毒品危害防制條例第十條第一項：施用第一級毒品者，處六月以上五年以下有期徒刑
                              。
                      第二項：施用第二級毒品者，處三年以下有期徒刑。


司法院資訊處製作；財團法人民間司法改革基金會備份。
